臺灣高等法院臺中分院刑事裁定　　　　　100年度抗字第905號
抗　告　人　曾宇伶
送達代收人　廖君育
受　刑　人　曾德慶
上列抗告人因被告詐欺案件，不服臺灣臺中地方法院中華民國
100年9月23日100年度聲字第3335號裁定(執行案號：臺灣臺中地
方法院檢察署100年度執字第8825號)，提起抗告，本院裁定如下
：
    主  文
抗告駁回。
    理  由
一、本件抗告人曾宇伶抗告意旨係以：(一)刑法第41條之修正意旨
    乃在救濟短期自由刑之流弊，性質上屬易刑處分，不宜過於
    嚴苛，且易科罰金乃對短期自由刑改以他種方式代替之精神
    ，一則避免受刑人在獄中感染惡習再度危害社會、二則可疏
    解當前監獄人滿為患之困境。(二)原審於99年易字第1919號協
    商程序判決經公訴檢察官與受刑人協商定執行刑有期徒刑10
    月，如易科罰金以新臺幣(下同)1000元折算1日，並告確定
    在案，顯見公訴檢察官已考量各種情事，與受刑人協商適當
    之刑罰。且是否有第41條第1項後段「確因不執行所宣告之
    刑，難收矯正之效」，應屬事後判斷而非事前推測。以本案
    而論，受刑人並無類似之具體事證，足作為本件不執行所宣
    告之刑是否確有難收矯正之效之依據。檢察官既無具體事證
    ，即不准受刑人易科罰金之處分，甚且將法院已審酌事項再
    重為審酌，無異對受刑人所犯罪刑予以雙重評價。(三)本件受
    刑人並無前科，且判決前已遭羈押59日之久，日後當知警惕
    無再犯之餘，又受刑人本有正當工作，且受刑人配偶現罹患
    重度憂鬱症，亟待受刑人返家照料，若不准受刑人易科罰金
    ，顯違反刑法第41條修法意旨，為此請撤銷原裁定，改諭受
    刑人得易科罰金云云。
二、按受刑人或其法定代理人或配偶，以檢察官執行之指揮為不
    當者，得向諭知該裁判之法院聲明異議；法院應就疑義或異
    議之聲明裁定之，刑事訴訟法第484條、第486條分別定有明
    文。次按「犯最重本刑為5年以下有期徒刑以下之刑之罪，
    而受6個月以下有期徒刑或拘役之宣告者，得以1千元、2千
    元或3千元折算1日，易科罰金。但確因不執行所宣告之刑，
    難收矯正之效，或難以維持法秩序者，不在此限。」刑法第
    41條第1項定有明文。準此，有期徒刑或拘役得易科罰金之
    案件，法院所諭知者，僅係易科罰金時之折算標準而已，至
    於是否准予易科罰金，仍賦予執行檢察官視個案具體情形，
    依前開法律規定而為裁量，亦即執行檢察官得考量受刑人之
    一切主、客觀條件，審酌其如不接受有期徒刑或拘役之執行
    ，是否難達科刑之目的、收矯正之成效或維持法秩序等，以
    作為其裁量是否准予易科罰金之憑據，非謂受刑人受6個月
    以下有期徒刑或拘役之宣告時，執行檢察官即必然應准予易
    科罰金。且上開法條所稱「難收矯正之效」及「難以維持法
    秩序」，均屬不確定法律概念，此乃立法者賦予執行者能依
    具體個案，考量犯罪所造成法秩序等公益之危害大小、施以
    自由刑，避免受刑人再犯之效果高低等因素，據以審酌得否
    准予易科罰金，亦即執行者所為關於自由刑一般預防(維持
    法秩序)與特別預防(有效矯治受刑人使其回歸社會)目的之
    衡平裁量，非謂僅因受刑人個人家庭、生活處遇值得同情即
    應予以准許；且法律賦予執行檢察官此項裁量權，僅在發生
    違法裁量或有裁量瑕疵時，法院始有介入審查之必要(最高
    法院97年度台抗字第576號、98年度台抗字第102號裁定要旨
    參照)，如執行檢察官於執行處分時，已具體說明不准易科
    罰金之理由，且未有逾越法律授權、專斷等濫用權力之情事
    ，自不得遽謂執行檢察官之執行指揮為不當。
三、經查：
(一)受刑人曾德慶因詐欺案件，經臺灣臺中地方法院於民國(下
    同)100年3月4日，以99年度易字第1919號以協商程序判決，
    判處應執行有期徒刑10月，如易科罰金，以1千元折算1日確
    定，檢察官並通知受刑人於100年8月18日到案執行，同日受
    刑人經指揮執行刑罰之臺灣臺中地方法院檢察署檢察官認：
    「受刑人曾德慶與同案被告參與詐欺集團犯罪，所犯達75件
    ，被害金額達800餘萬人民幣，宣告刑共計為有期徒刑375月
    ，雖經法院定應執行有期徒刑10月，惟考量受刑人不思以勞
    動賺取合法金錢，而參與分工細密之詐騙集團，並皆居於集
    團不可或缺之角色，敗壞社會風氣，嚴重危害秩序，侵害他
    人巨額財產法益，為遏止猖獗之詐騙犯罪，並矯正受刑人薄
    弱之法意識，而不准易科罰金，以維法秩序兼收矯正之效」
    ，並於同日發監執行，而檢察官於為此命令前亦經訊問受刑
    人，給予受刑人表示意見之機會，復當場告知受刑人如不服
    本命令，得向諭知該裁判之法院聲明異議等情，有臺灣臺中
    地方法院檢察署100年度執字第8825號執行案卷所附之點名
    單、訊問筆錄、臺灣臺中地方法院99年度易字第1919號刑事
    判決等在卷可憑，足認執行檢察官於指揮命令中已具體敘明
    其本諸職權不准受刑人易科罰金而予以發監執行之理由。
(二)又得以易科罰金之案件，法院所諭知者，僅罰金折算之標準
    而已，至准否易科，應依受刑人客觀上所存在之具體事由，
    衡酌是否足以影響刑罰之執行，有無因准予易科罰金而致無
    從收其矯正之效及難以維持法秩序等因素，此為檢察官指揮
    執行之職權，觀之刑事訴訟法第457條第1項前段之規定自明
    ，是執行檢察官倘認有確因不執行所宣告之刑，難收矯正之
    效，或難以維持法秩序者，得不准為易科罰金。本件原確定
    判決僅就受刑人犯罪事實適用法律，至判斷是否必須入監服
    刑或易科罰金，法律規定乃賦予執行檢察官之裁量權，若檢
    察官所為裁量並無誤認事實或違反其他法律之原理原則，當
    不能任意指為違法，聲明異議意旨以原確定判決曾諭知易科
    罰金之折算標準，以此為由，認檢察官不准受刑人易科罰金
    之處分，甚且將法院已審酌事項再重為審酌，無異對受刑人
    所犯罪刑予以雙重評價，檢察官執行之指揮不當云云，並不
    可採。另聲明異議意旨雖提出本院98年度聲字1702號裁定以
    資參照，然二者個案情形不同，該裁定乃以「原指揮執行之
    檢察官就同一事由，而為前後不一之准予、不准易科罰金之
    處分，有違合理性原則，處分自難維持，應予撤銷」，即檢
    察官之處分已有違反合理性原則之違法，與本案自屬不同，
    自無從比附援引。
(三)至抗告意旨所稱受刑人之妻罹有重度憂鬱症疾病，亟需受刑
    人返家照料、受刑人現有正當之工作，不宜入監服刑云云。
    惟查，抗告人上開所指，均與刑法第41條第1項但書所規定
    應考量受刑人是否有「易科罰金，難收矯正之效或難以維持
    法秩序者」等情無涉，換言之，該情並非檢察官審酌得否易
    科罰金所必然應考量之因素。且犯罪人之處罰，其法律制裁
    效果之審酌衡量應優先於受刑人個人家庭因素之考量，是受
    刑人有無「因家庭之關係，執行顯有困難」之情形，本不影
    響執行檢察官上開指揮執行之認定，抗告人執此爭辯，尚屬
    無據。
四、綜上所述，本院綜觀全卷並審酌上情，認本件執行檢察官於
    指揮執行時，依受刑人之犯罪情節，已具體說明否准受刑人
    聲請易科罰金之理由，本於法律所賦與檢察官指揮刑罰執行
    職權之行使，對具體個案所為判斷，難謂有逾越法律授權或
    專斷等濫用權力之情事。此外，復查無檢察官上開裁量權行
    使有何濫用或瑕疵情事。原審依據前揭判決認定犯罪事實之
    理由及依據，審酌本案檢察官否准受刑人就上開罪刑聲請易
    科罰金之執行指揮並無不當違法之情狀，並於原裁定中敘明
    論斷之理由，駁回抗告人之異議，經核屬有據。抗告人仍執
    前詞提起抗告，指摘原裁定不當，請求撤銷另為適法裁定，
    並無理由，應予駁回。
據上論斷，依刑事訴訟法第412條，裁定如主文。
中    華    民    國  100     年    11    月     10   日
            刑事第五庭  審判長法  官  趙  春  碧
                              法  官  卓  進  仕
                              法  官  林  宜  民
以上正本證明與原本無異。
不得再抗告。
                              書記官  吳  雅  菁
中    華    民    國  100     年    11    月     10   日